臺灣臺南地方法院刑事判決　　　　　　 100年度訴字第1430號
公　訴　人　臺灣臺南地方法院檢察署檢察官
被　　　告　陳慶益
上列被告因違反毒品危害防制條例等案件，經檢察官提起公訴（
100 年度毒偵字第2181號），被告於本院準備程序進行中，就被
訴事實均為有罪之陳述，經本院合議庭裁定由受命法官獨任進行
簡式審判程序，並判決如下：
    主  文
陳慶益犯施用第一級毒品罪，累犯，處有期徒刑壹年；又犯施用
第二級毒品罪，累犯，處有期徒刑陸月。應執行有期徒刑壹年肆
月。
    事  實
一、陳慶益前因施用毒品案件，經本院裁定令入戒治處所施以戒
    治，於民國91年8月5日停止戒治出所，由臺灣臺南地方法院
    檢察署檢察官以92年度戒毒偵字第22號為不起訴處分確定，
    復於95年間因施用毒品案件，經法院判處應執行有期徒刑1
    年4 月確定；再因竊盜、施用毒品等案件，分別經法院判處
    有期徒刑2月、1年及1年5月確定（上揭判決經本院97年度聲
    減字第413 號裁定應執行有期徒刑3年1月確定），甫於99年
    12月24日縮刑期滿執行完畢。詎猶未戒除毒品惡習，分別：
    (一)於100年8月6日8時30分許，在臺南市○○區○○路123號
    住處，將甲基安非他命置於玻璃球內燒烤產生煙霧之方式，
    施用第二級毒品甲基安非他命1次；(二)又另行起意，於100年
    8月9日8時許，在上揭住處，以將海洛因摻水注射血管之方
    式，施用第一級毒品海洛因1次。嗣於同年月11日，因謝福
    源涉犯販賣毒品案件經警通知到案協助調查，經陳慶益同意
    採集尿液送驗，結果呈嗎啡、可待因、安非他命、甲基安非
    他命陽性反應，始悉上情。
二、案經臺南市政府警察局麻豆分局移請臺灣臺南地方法院檢察
    署檢察官偵查起訴。
    理  由
一、按本案被告陳慶益所犯毒品危害防制條例第10條第1項施用
    第一級毒品罪、第2項施用第二級毒品罪，均係死刑、無期
    徒刑、最輕本刑為3年以上有期徒刑以外之罪，其於準備程
    序就前揭被訴事實均為有罪之陳述，經依法告知簡式審判程
    序之旨，並聽取當事人之意見後，本院認無不得或不宜改依
    簡式審判程序進行之情形，爰依刑事訴訟法第273條之1第1
    項規定，裁定本件由受命法官獨任進行簡式審判程序，合先
    敘明。
二、上揭事實，業據被告於警詢及本院審理中坦承不諱（警卷第
    2、8頁、本院卷第21至22頁），而被告於上揭時、地為警所
    採集之尿液，經送請台灣檢驗科技股份有限公司以酵素免疫
    分析法EIA篩檢及氣相層析質譜儀GC/MS確認，檢驗結果呈可
    待因、嗎啡、安非他命、甲基安非他命陽性反應，亦有卷附
    濫用藥物檢驗報告1紙（警卷第9頁）在卷可稽。此外復有採
    尿液採驗作業管制紀錄清冊1 紙（警卷第10頁）附卷可按。
    是被告之自白，核與事實相符，應堪採信。本案事證明確，
    被告上開施用第一級毒品海洛因、第二級毒品甲基安非他命
    之犯行，均堪以認定。
三、按海洛因、甲基安非他命分別係毒品危害防制條例第2條第2
    項第1款、第2款所規定之第一級、第二級毒品，不得持有、
    施用。又毒品危害防制條例於92年7月9日修正公布，自93年
    1月9日施行，其中第20條、第23條將施用毒品之刑事處遇程
    序，區分為「初犯」及「5年內再犯」、「5年後再犯」。依
    其立法理由之說明：「初犯」，經觀察、勒戒或強制戒治後
    ，應為不起訴處分或不付審理之裁定；經觀察、勒戒或強制
    戒治執行完畢釋放後，「5 年內再犯」者，因其再犯率甚高
    ，原實施之觀察、勒戒及強制戒治既已無法收其實效，爰依
    法追訴或裁定交付審理。至於經觀察、勒戒或強制戒治執行
    完畢釋放後，「5年後再犯」者，前所實施之觀察、勒戒或
    強制戒治已足以遮斷其施用毒品之毒癮，為期自新及協助其
    斷除毒癮，仍適用「初犯」規定，先經觀察、勒戒或強制戒
    治之程序。從而依修正後之規定，僅限於「初犯」及「5 年
    後再犯」二種情形，始應先經觀察、勒戒或強制戒治程序。
    倘被告於5年內已再犯，經依法追訴處罰，縱其第3次（或第
    3 次以上）再度施用毒品之時間，在初犯經觀察、勒戒或強
    制戒治執行完畢釋放5年以後，已不合於「5年後再犯」之規
    定，且因已於「5 年內再犯」，顯見其再犯率甚高，原實施
    觀察、勒戒或強制戒治，已無法收其實效，即應依該條例第
    10條處罰（最高法院95年5 月9日95年度第7次刑事庭會議決
    議參照）。查被告前因施用毒品案件，經送強制戒治於91年
    8月5日停止戒治出所，復於95、96年間因施用毒品等案件，
    經判決罪刑確定及執行完畢，有臺灣高等法院被告前案紀錄
    表在卷可憑。是本案被告雖係於上開強制戒治執行完畢釋放
    5 年後再犯，然其前述所犯施用毒品案件，係在上開強制戒
    治執行完畢後5年內所為，而屬「5年內再犯」之情形，依最
    高法院上開決議之意旨，被告本件施用毒品之犯行，應依法
    起訴並論罪科刑。
四、核被告所為，分別係犯毒品危害防制條例第10條第1 項之施
    用第一級毒品罪、第2 項之施用第二級毒品罪。被告分別持
    有第一級毒品海洛因、第二級毒品甲基安非他命，進而施用
    之，其持有之低度行為均應為施用之高度行為所吸收，不另
    論罪。被告上開先後施用第一級、第二級毒品之犯行，犯意
    各別，行為殊異，應予分論併罰。被告曾有如事實欄一所示
    之前科紀錄，有臺灣高等法院被告前案紀錄表在卷可參，其
    於有期徒刑執行完畢後5 年內，故意再犯本件之罪，為累犯
    ，均應依刑法第47條第1項規定加重其刑。
五、爰審酌被告曾因施用毒品案件經強制戒治及判處徒刑執行完
    畢，再犯本件施用毒品犯行，顯見其仍未能戒除毒癮，戒毒
    之意念非堅，本應嚴懲，惟念及被告於犯後坦承犯行，態度
    良好，且施用毒品行為，乃屬對其自身健康之戕害行為，及
    其犯罪動機、目的、手段等一切情狀，分別量處如主文所示
    之刑，並定其應執行刑之刑如主文所示，以資懲儆。
據上論斷，應依刑事訴訟法第273 條之1 第1 項、第299 條第1
項前段，毒品危害防制條例第10條第1項、第2項，刑法第11條前
段、第47條第1項、第51條第1項第5款，判決如主文。
本案經檢察官郭書鳴到庭執行職務。
中    華    民    國    100   年      11   月   28   日
                    刑事第十一庭  法  官  曾仁勇
以上正本證明與原本無異。
如不服本判決，應於收受本判決後10日內，向本院提出上訴書狀
，並應敘述具體理由，如未敘述上訴理由者，應於上訴期間屆滿
後20日內補提理由書狀於本院（均須按他造當事人之人數附繕本
）「切勿逕送上級法院」。
                                  書記官  張宜柔
中    華    民    國    100   年      11   月   28   日
附錄本件論罪科刑之法條：
毒品危害防制條例第10條
施用第一級毒品者，處6 月以上5 年以下有期徒刑。
施用第二級毒品者，處3 年以下有期徒刑